臺灣臺南地方法院民事判決　　　　　　　 99年度婚字第528號
原　　　告　高寶豐
被　　　告　黃　艷中國大陸地.
上列當事人間請求離婚事件，經本院於民國100年4月28日言詞辯
論終結，判決如下：
    主      文
准原告與被告離婚。
訴訟費用新臺幣伍仟元由被告負擔。
    事實及理由
一、本件被告未於言詞辯論期日到場，核無民事訴訟法第386條
    所列各款情形，爰依原告之聲請，由其一造辯論而為判決。
二、本件原告起訴主張：
  (一)原告高寶豐（男，民國○○年○月○日生，身分證統一編號：Ｚ0
    00000000號）與被告黃艷（女，1986年12月18日生，中國海
    南省人）於99年6月8日在中國海南省海口市登記結婚，兩造
    婚後未育有子女，目前兩造婚姻關係存續中。
  (二)兩造婚後被告於99年9月4日入境臺灣與原告共同生活，被告
    來臺兩三天後，要求原告申辦行動電話供被告使用，後原告
    發現被告經常與其他不明男子聯絡，有次被告用手機與不明
    男子聯絡後，原告照著來電顯示的號碼回撥，該男子不願出
    聲，當晚被告即與原告發生爭吵，原告只有回被告幾句話，
    沒有動手，也沒有辱罵被告三字經。
  (三)99年9月30日，被告與原告妹妹在家，被告一直用家裡電話
    及自己的手機撥打電話，原告不清楚被告打電話給何人，但
    原告有向電信公司調閱通聯紀錄，當天下午15時至16時左右
    ，被告沒有告訴原告妹妹要去何處即搭計程車出門，原告妹
    妹打電話告訴原告後，原告撥打被告手機，被告說要到朋友
    家住幾天，並說要到高雄找朋友，計程車也是高雄的朋友叫
    來載被告離開的，原告說不可以要等原告回家再談，被告堅
    持要離開。原告與移民署聯絡後，當天即向臺南市警察局第
    三分局海佃派出所報案失蹤。被告離家後，原告發現家中財
    物如黃金、兩造結婚金飾都有減少，大約二兩左右，懷疑是
    被告帶走的。原告有請原告同事王于心與被告通話，被告不
    肯告訴王于心高雄的朋友是誰、住哪裡也不願意講，原告擔
    心被告被不法集團誘騙，王于心與被告通話時，原告在旁邊
    聽，原告對被告說已向警察局報案，希望被告回家，被告仍
    舊表示要到朋友家住幾天再說，翌日即99年10月1日，原告
    再到派出所時發現被告已經出境。
  (四)99年10月1日迄今，原告有打電話、傳簡訊勸被告回家，被
    告對原告說趕快將離婚辦一辦，被告不願意維持婚姻。100
    年3 月29日，原告傳簡訊告訴被告100年4月28日要開庭的事
    ，也有問被告生活如何，被告說過得很好，同意與原告離婚
    ，並催促原告趕快辦理離婚。被告先係無故離家，不願與原
    告維持婚姻，惡意遺棄原告在繼續狀態中，爰依民法第1052
    條第1項第5款規定，提起本件訴訟等情。並聲明：准原告與
    被告離婚。
三、被告未於言詞辯論期日到場，亦未提出書狀作任何聲明或陳
    述。
四、得心證之理由：
  (一)按結婚或兩願離婚之方式及其他要件，依行為地之規定。判
    決離婚之事由，依臺灣地區之法律。夫妻之一方為臺灣地區
    人民，一方為大陸地區人民者，其結婚或離婚之效力，依臺
    灣地區之法律，臺灣地區與大陸地區人民關係條例第52條第
    1項、第2項及第53條定有明文。
  (二)經查，原告主張其為臺灣地區人民，被告黃艷為中國大陸地
    區人民，其與被告黃艷（女，1986年12月18日生，中國海南
    省人）於99年6月8日在中國海南省海口市登記結婚，兩造婚
    後未育有子女，目前兩造婚姻關係存續中之事實，業據原告
    提出戶籍謄本、公證書、結婚公證書、財團法人海峽交流基
    金會證明書為證，並經本院向臺南市安南區戶政事務所調閱
    兩造結婚登記相關資料，有臺南市安南區戶政事務所99年10
    月13日南安戶字第0990005578號函及所附結婚登記申請書、
    公證書、結婚證明書、財團法人海峽交流基金會證明書、被
    告護照影本等在卷足稽，核屬相符，堪信為真正。因之，依
    上開規定，兩造間判決離婚之事由，應依臺灣地區之法律。
  (三)次按夫妻之一方以惡意遺棄他方在繼續狀態中者，他方得向
    法院請求離婚，民法第1052條第1項第5款亦定有明文。又按
    民法第1052條第1項第5款所謂以惡意遺棄他方，不僅須有違
    背同居義務之客觀事實，並須有拒絕同居之主觀情事，始為
    相當（參照最高法院85年度臺上字第572號判決）。
  (四)原告主張被告經常與不明男子電話聯絡，99年9月30日被告
    離家出走，說要到朋友家住幾天，要到高雄找朋友，並帶走
    家中財物如黃金、兩造結婚金飾，原告有請原告同事王于心
    與被告通話，被告不肯告訴王于心高雄的朋友是誰、住哪裡
    也不願意講，原告擔心被告被不法集團誘騙，王于心與被告
    通話時，原告在旁邊聽，原告對被告說已向警察局報案，希
    望被告回家，被告仍舊表示要到朋友家住幾天再說，翌日即
    99 年10月1日，原告再到派出所時發現被告已經出境。99年
    10 月1日迄今，原告有打電話、傳簡訊勸被告回家，被告對
    原告說趕快將離婚辦一辦，被告不願意維持婚姻。100年3月
    29 日，原告傳簡訊告訴被告100年4月28日要開庭的事，也
    有問被告生活如何，被告說過得很好，同意與原告離婚，並
    催促原告趕快辦理離婚等情，業據提出臺南市警察局第三分
    局海佃派出所受理案件登記表、通聯紀錄資料為證，並舉證
    人即原告同事王于心到庭證稱：「99年9月30日當天下午下
    班後，我就去原告家，我打電話給被告，勸被告回家，被告
    說要她要在朋友家住幾天才要回原告家，我們交談的內容大
    多是勸被告回原告家之類的話，被告沒有同意立刻回家，被
    告說她要在朋友家住幾天，我打電話的時候原告在我旁邊聽
    ，我和原告都有問被告她現在人在何處，被告都不願意說。
    」「100年10月1日下午原告打電話到被告大陸的家中，我們
    才知道被告已經回去大陸了。隔了幾天我們有打電話到大陸
    給被告，我勸被告回來臺灣，被告當時說她不要維持這個婚
    姻，說她要離婚。我一共打兩次電話給被告，地點都是在原
    告家中，除了這兩次以外，我記得我自己有另外打過一次電
    話給被告，希望勸被告回來臺灣，被告也是說不要回來了，
    說要離婚，並且表示她跟原告個性不合，無法相處，之後我
    就沒有再打電話給被告了。」「（問：99年9月30日被告在
    電話中有無提及要與原告離婚？）那時候沒有。被告只是說
    過幾天她要回來。」等語（見本院100年4月28日言詞辯論筆
    錄），核與原告主張之事實相符；又經本院依職權向內政部
    入出國及移民署調閱被告出入境資料，查明被告確在99 年9
    月4日入境，旋於99年10月1日出境，有內政部入出國及移民
    署99年11月4日移署資處純字第0990158314號函及所附被告
    入出國日期紀錄在卷足憑，原告主張上開事實應足採信。
  (五)查被告入境後，僅與原告共同生活不滿一個月，即不告而別
    私下返回中國大陸，並明確告知原告無意再返回臺灣與原告
    同居生活，且要求原告並快辦理離婚，被告來臺團聚期間既
    離家出走，返回中國大陸，迄今拒不與原告同居，且被告既
    未舉證證明有何拒絕與原告同居之正當理由，即屬無正當理
    由拒絕與原告同居，客觀上已有違背同居義務之事實，且被
    告返回中國大陸後，明確表示不願意再回臺灣與原告同住，
    並且原告快辦理離婚，堪認被告有拒絕與原告同居之主觀情
    事，揆諸前開說明，被告顯係以惡意遺棄原告在繼續狀態中
    。
五、從而，原告以被告惡意遺棄在繼續狀態中為由，依民法第10
    52條第1項第5款規定，訴請判決離婚，依法並無不合，應予
    准許。
六、本件訴訟費用應由被告負擔。經查，原告支出第一審訴訟費
    用（裁判費）新臺幣（下同）3,000元、登報費用2,000元，
    合計5,000元，應由被告負擔，爰確定如主文第二項所示。
七、據上論結，本件原告之訴為有理由，依民事訴訟法第385條
    第1項前段、第78條、第87條第1項，判決如主文。
中    華    民    國   100    年    4     月    29    日
                  家事法庭    法  官  鄭  彩  鳳
上正本係照原本作成。
如對本判決上訴，須於收受判決正本送達後20日內向本院提出上
訴狀，並繳納上訴費及附具繕本。
中    華    民    國   100    年    4     月    29    日
                              書記官  陳  世  明